臺灣桃園地方法院刑事判決　　　　　　　94年度訴字第1081號
公　訴　人　臺灣桃園地方法院檢察署檢察官
被　　　告　甲○○
選任辯護人　李宏文律師
上列被告因違反槍砲彈藥刀械管制條例案件，經檢察官提起公訴
（94年度偵字第5599號），本院判決如下：
    主  文
甲○○未經許可，持有可發射子彈具殺傷力之改造手槍，累犯，
處有期徒刑年陸月，併科罰金新臺幣陸萬元，罰金如易服勞役
，以銀元佰元即新臺幣玖佰元折算壹日。扣案具殺傷力改造手
槍壹枝（含彈匣壹個，槍枝管制編號0000000000），沒收之。
    事  實
一、甲○○前因違反著作權法案件，經本院於民國92年3 月12日
    以91年度壢簡字第1401號判決，判處有期徒刑5 月，如易科
    罰金，以三百元折算一日，緩刑2 年，於92年5 月4 日確定
    ；嗣後經本院於93年10月12日以93年度撤緩字第84號裁定撤
    銷緩刑，於93年12月28日易科罰金執行完畢；又因恐嚇案件
    ，經本院於93年1 月9 日以92年度易字第1407號判決，判處
    有期徒刑6 月，如易科罰金，以三百元折算一日，而於93年
    6 月30日確定，並於93年9月10日易科罰金執行完畢。
二、甲○○明知可發射子彈具有殺傷力之仿BERETTA 廠84型半自
    動手槍製造之玩具手槍，更換土造金屬槍機、槍管改造而成
    之改造手槍1 把（含彈匣1 個，槍枝管制編號：0000000000
    號），雖其槍機無法正常固定於滑套內側且欠缺抓子鉤，惟
    不影響槍枝之擊發功能，可擊發適用之子彈，係屬槍砲彈藥
    刀械管制條例第4 條第1 項第1 款之槍砲，非經主管機關許
    可不得持有，惟於90年間之某日，自「謝啟聰」處收受上開
    改造手槍1 把、不具殺傷力之土造子彈2 顆、擦槍工具1 組
    後，即未經許可而持有上開改造手槍，並先將之置放於其位
    於桃園縣中壢市月眉里月眉36之8 號之住處，嗣後甲○○搬
    至位於桃園縣平鎮市○○路35巷33號3樓 之1 處所居住後，
    亦將上開改造手槍1 把、不具殺傷力之土造子彈2 顆、擦槍
    工具1 組，連同攜至前揭桃園縣平鎮市○○路35巷33號3 樓
    之1 之居處置放，以此方式持有之。嗣於94年3 月17日下午
    3 時10分許，為警於甲○○位於桃園縣平鎮市○○路35巷33
    號3 樓之1 之居處查獲，並扣得上開改造手槍（含彈匣1 個
    ）1 把，不具殺傷力之土造子彈2 顆（其中1 顆因鑑定採樣
    試射滅失）、擦槍工具1 組，始查悉上情。
三、案經內政部警政署航空警察局移送臺灣桃園地方法院檢察署
    檢察官偵查起訴。
    理  由
壹、程序方面：
    本件認定事實所引用之本件卷內所有卷證資料（包含人證與
    文書證據、物證等證據），並無證據證明係公務員違背法定
    程序所取得，且辯護人於準備程序即陳明對檢察官所提出之
    證據方法之證據能力沒意見等語，並審判期日對本院提示之
    卷證亦陳明沒意見等語，且卷內之文書證據，亦無刑事訴訟
    法第159 條之4 之顯有不可信之情況與不得作為證據之情形
    。另內政部警政署刑事警察局94年4 月8 日刑鑑字第094004
    3145號槍彈鑑定書，係鑑定被告所持有之改造手槍是否具有
    殺傷力，核其本質，乃為被告以外之人於審判外之書面陳述
    ，依刑事訴訟法第159 條第1 項之規定，不具證據能力，惟
    檢察官及被告、辯護人於本院行準備程序及審理時均同意將
    其作為證據使用，且該槍彈鑑定書，與檢察官主張之事實有
    關聯性，而內政部警政署刑事警察局作成前開槍彈鑑定書時
    亦無任何不適當之情況，依刑事訴訟法第159 條之5 第1 項
    規定，有證據能力。綜上，依刑事訴訟法第159 條至159 條
    之5 之規定，本件認定事實所引用之本件卷證所有證據（包
    含人證與文書證據、物證等證據），均有證據能力，合先敘
    明。
貳、實體方面：
一、訊據被告甲○○於警詢、偵查及本院審理期間，對於上揭時
    、地，持有上開具殺傷力之改造手槍1 把之事實坦承不諱，
    復有上開改造手槍1 把扣案為證，堪認被告此部分之自白與
    事實相符，堪以採信。惟被告辯稱，扣案之改造手槍壞掉，
    不具有殺傷力云云。經查：
    (一)扣案之改造手槍1 把經送內政部警政署刑事警察局鑑定，
      以性能檢驗法鑑驗結果：「一、送鑑改造手槍壹枝（含彈
      匣壹個，槍枝管制編號0000000000），認係仿BERETTA 廠
      84型半自動手槍製造之玩具手槍，更換土造金屬槍機、槍
      管改造而成之改造手槍，雖送鑑槍枝之槍機無法正常固定
      於滑套內側且欠缺抓子鉤，惟仍不影響槍枝之擊發功能，
      可擊發適用子彈，認具殺傷力。」等情，有內政部警政署
      刑事警察局94年4 月8 日刑鑑字第0940043145號槍彈鑑定
      書1 份附卷足參（見偵查卷第41頁）。嗣本院將上開改造
      手槍送內政部警政署刑事警察局，依實射法鑑定扣案之改
      造手槍是否具有殺傷力，經內政部警政署刑事警察局裝填
      適用子彈（以玩具金屬彈殼加裝底火、火藥及直徑7. 8mm
      、重量2.9 公克金屬彈頭組合而成）試射結果，測得彈頭
      之發射速度為100 公尺/ 秒，換算其動能為14 .5 焦耳，
      單位面積動能為30.35 焦耳/ 平方公分（可射穿0.65 mm
      之鋁板），此有內政部警政署刑事警察局94年8 月26日刑
      鑑字第0940112269號函附於本院卷可參；佐以內政部警政
      署刑事警察局上開函附美國軍醫總署定義，彈丸撞擊動能
      達58呎磅（約為78.6焦耳），則足以使人喪失戰鬥能力，
      內政部警政署刑事警察局對活豬作射擊測試結果，彈丸單
      位面積動能達24焦耳/ 平方公分，則足以穿入豬隻皮肉層
      ，依日本科學警察研究所之研究結果，彈丸單位面積動能
      達20焦耳/ 平方公分，則足以穿入人體皮肉層等情，扣案
      之改造手槍既能發射子彈，且發射子彈後之彈頭單位面積
      動能達30.35 焦耳/ 平方公分，應認扣案之改造手槍確具
      有殺傷力無訛。又扣案之改造手槍之槍機雖無法正常固定
      於滑套內側且欠缺抓子鉤，惟此係指該槍枝之槍機僅直接
      置放在滑套內側，並未加以鎖合固定，槍枝於大部拆解時
      ，槍機即可直接取下，另欠缺抓子鉤，係表示該槍枝在擊
      發子彈後，無法利用抓子鉤將彈殼夾出，惟上述情形，均
      不影響槍枝之擊發功能，仍可藉由其與槍身之組合來發揮
      其槍機之功用（供閉鎖、擊發使用），此有內政部警政署
      刑事警察局上揭函覆明確，且扣案之改造手槍為警查獲時
      ，其槍機即已無法正常固定於滑套內側且欠缺抓子鉤，內
      政部警政署刑事警察局仍可持該改造手槍裝填適用子彈後
      射擊，擊發子彈後，其單位動能已達具殺傷力之程度，應
      認扣案之改造手槍之槍機雖無法正常固定於滑套內側且欠
      缺抓子鉤，惟並不影響該改造手槍之擊發功能。綜上，應
      認扣案之改造手槍1 把，確具有殺傷力，被告辯稱，扣案
      之改造手槍壞掉云云，即屬無據。
    (二)至扣案之土造子彈2 顆，經送內政部警政署刑事警察局鑑
      定，以試射法鑑驗結果，係由土造金屬彈殼加裝直徑7.8m
      m 金屬彈頭而成之土造子彈，經取樣1 顆試射結果，無法
      擊發，認不具殺傷力，此有內政部警政署刑事警察局前揭
      槍彈鑑定書1 份附卷可參（見偵查卷第41頁），是扣案之
      土造子彈2 顆，非槍砲彈藥刀械管制條例第4 條第1 項第
      2 款管制之子彈。
    (三)至辯護人雖引內政部警政署刑事警察局94年3 月16日刑鑑
      字第0940033490號槍彈鑑定書之鑑定結果，認扣案之改造
      手槍不具殺傷力云云，惟查，該槍彈鑑定書鑑定之槍枝，
      係內政部警政署航空警察局於94年3 月3 日，至案外人邱
      國翔位於桃園縣中壢市○○路195 號搜索扣得之仿GLOC K
      廠27型半自動手槍製造之玩具手槍，經鑑驗結果，槍管內
      具阻鐵，無法供發射彈丸使用，不具殺傷力，並據案外人
      邱國翔之指訴稱該玩具手槍係被告所有之供述，該玩具手
      槍業已於94年4 月22日由被告領回等情，此有上開槍彈鑑
      定書、領據、案外人邱國翔之警詢筆錄各1 份附卷為憑（
      見偵查卷第47頁、第48頁、第50頁、第55頁），是辯護人
      依內政部警政署刑事警察局94年3 月16日刑鑑字第094003
      3490號槍彈鑑定書，認扣案之改造手槍不具殺傷力云云，
      應屬誤會。
    綜上，本件事證明確，被告上揭犯行足可認定，應依法論科
    。
二、行為後法律有變更者，應依刑法第2 條第1 項從新從輕原則
    予以比較適用，係指被告之行為完成或終止後，不論變更修
    正前之刑罰法律，或修正後至法院裁判時之法律，均構成犯
    罪而應科以刑罰者而言；倘繼續犯之部分行為，已在新法公
    布施行並生效之後，即非屬於行為後法律有變更，自無刑法
    第2 條第1 項之適用，應逕行依裁判時之新法處罰。被告持
    有具殺傷力之改造手槍罪為繼續犯，於其終止持有之前，犯
    罪行為仍在繼續實施之中，其間法律縱有變更，但其行為既
    繼續實施至新法施行以後，自無行為後法律變更之可言，最
    高法院28年上字第733 號判例意旨、81年度台上字第900 號
    、84年度台上字第94號、89年度台非字第186 號、90年度台
    上字第6237號判決意旨可資參照。從而，槍砲彈藥刀械管制
    條例雖於94年1 月26日公布修正，將同條例第11條第4 項規
    定：「未經許可，持有、寄藏或意圖販賣而陳列第4 條第1
    項第1 款所稱其他可發射金屬或子彈具有殺傷力之各式槍砲
    者，處1 年以上7 年以下有期徒刑，併科新臺幣7 百萬元以
    下罰金。」刪除，並將同條例第8 條第4 項修正為「未經許
    可，持有、寄藏或意圖販賣而陳列鋼筆槍、瓦斯槍、麻醉槍
    、獵槍、空氣槍或第4 條第1 項第1 款所定其他可發射金屬
    或子彈具有殺傷力之各式槍砲者，處3 年以上10年以下有期
    徒刑，併科新臺幣7 百萬元以下罰金」，惟被告未經許可，
    持有具殺傷力之改造手槍，係在其終止持有之前，槍砲彈藥
    刀械管制條例即已修正，持有行為繼續實施至新法施行以後
    ，自無行為後法律變更之可言。故被告未經主管機關許可無
    故持有前揭具殺傷力之改造手槍，核其所為，係犯槍砲彈藥
    刀械管制條例第8 條第4 項之未經許可，持有可發射子彈具
    有殺傷力之改造手槍罪。按被告所犯未經許可持有改造手槍
    罪屬行為繼續之繼續犯，其持有伊始，至查獲為止，犯罪行
    為均在繼續中，只要該罪之部分行為，係在另一犯罪所處有
    期徒刑執行完畢後5 年以內所犯者，仍該當於累犯之加重要
    件，最高法院86年台非字第217 號判決、89年台上字第392
    號判決意旨可資參照，從而，被告有事實欄一所載之犯罪科
    刑、執行情形，有臺灣高等法院被告全國前案紀錄表在卷足
    參，其受有期徒刑執行完畢後，5 年內再犯本件未經許可持
    有改造手槍罪，為累犯，應依刑法第47條規定加重其刑。爰
    審酌改造手槍性質上屬高度危險之物品，非經主管機關許可
    不得擅自持有，以維社會大眾安全，而被告無故持有具殺傷
    力之改造手槍，對社會之秩序及安寧，勢將會產生極大之不
    安，所為非是，惟被告持有上揭改造手槍之數量非鉅，亦未
    持之從事其他犯罪行為，尚未對社會治安產生重大危害即遭
    警查獲，及被告之素行、犯罪之動機、目的、手段等一切情
    狀，爰量處如主文所示之刑，併就罰金部分，諭知易服勞役
    之折算標準，以資懲儆。
三、末查，扣案之改造手槍1 把（含彈匣1 個，槍枝管制編號：
    0000000000號），係仿BERETTA 廠84型半自動手槍製造之玩
    具手槍，更換土造金屬槍機、槍管改造而成之改造手槍，可
    擊發適用子彈，具殺傷力，雖經內政部警政署刑事警察局以
    實際射擊法鑑定後，槍枝之滑套已破裂（見內政部警政署刑
    事警察局94年8 月26日刑鑑字第0940112269號函），惟經本
    院調取扣案手槍並勘驗結果，扣案之改造手槍之滑套，得以
    膠帶固定，並未影響手槍內部撞針擊發子彈之功能，是扣案
    之改造手槍仍具殺傷力，係屬違禁物，應依刑法第38條第1
    項第1 款之規定，宣告沒收之。另扣案之土造子彈2 顆（其
    中1 顆因採樣試射而滅失），經鑑驗結果亦不具殺傷力，業
    如前述，並非違禁物，本院毋庸宣告沒收。至扣案之擦槍工
    具1 組，既非違禁物，亦非被告持有扣案改造手槍所用之物
    ，核與刑法第38條第1 項應予沒收之規定不符，本院不另為
    沒收之諭知，附此敘明。
據上論斷，應依刑事訴訟法第299 條第1 項前段，槍砲彈藥刀械
管制條例第8 條第4 項，刑法第11條前段、第42條第2 項、第47
條、第38條第1 項第1 款，罰金罰鍰提高標準條例第2 條，現行
法規所定貨幣單位折算新臺幣條例第2 條，判決如主文。
本案經檢察官林鈺雄到庭執行職務
中　　華　　民　　國　　94　　年　　10　　月　　26　　日
　　　　　　　　　刑事第四庭    審判長法　官　 黃 斯 偉
                                      法  官   蘇 昭 蓉
                                      法  官   陳 心 婷
以上正本證明與原本無異。
如不服本判決，應於判決送達後10日內向本院提出上訴狀（應附
繕本），上訴於臺灣高等法院。
　　　　　　　　　　　　　　　　      書記官　 陳 青 瑜
中　　華　　民　　國　　94　　年　　11　　月　　14　　日
附錄本件論罪科刑法條全文：
槍砲彈藥刀械管制條例第8條
未經許可，製造、販賣或運輸鋼筆槍、瓦斯槍、麻醉槍、獵槍、
空氣槍或第4 條第1 項第1 款所定其他可發射金屬或子彈具有殺
傷力之各式槍砲者，處無期徒刑或5 年以上有期徒刑，併科新臺
幣1 千萬元以下罰金。
未經許可，轉讓、出租或出借前項所列槍枝者，處5 年以上有期
徒刑，併科新臺幣1 千萬元以下罰金。
意圖供自己或他人犯罪之用，而犯前二項之罪者，處無期徒刑或
7 年以上有期徒刑，併科新臺幣1 千萬元以下罰金。
未經許可，持有、寄藏或意圖販賣而陳列第1 項所列槍枝者，處
3 年以上10年以下有期徒刑，併科新臺幣700 萬元以下罰金。
第 1 項至第 3 項之未遂犯罰之。
